【裁判字號】    90,台上,6095
【裁判日期】    901004
【裁判案由】    重傷害
【裁判全文】
最高法院刑事判決                                九十年度台上字第六○九五號
    上  訴  人  甲○○
                乙○○
右上訴人等因重傷害案件，不服台灣高等法院中華民國九十年五月三十日第二審更審
判決（八十八年度上更(一)字第六七七號，起訴案號：台灣板橋地方法院檢察署八十三
年度偵字第九七七五號），提起上訴，本院判決如左：
    主  文
上訴駁回。
    理  由
按刑事訴訟法第三百七十七條規定，上訴於第三審法院，非以判決違背法令為理由，
不得為之。是提起第三審上訴，應以原判決違背法令為理由，係屬法定要件。如果上
訴理由狀並未依據卷內訴訟資料，具體指摘原判決不適用何種法則或如何適用不當，
或所指摘原判決違法情事，顯與法律規定得為第三審上訴理由之違法情形，不相適合
時，均應認其上訴為違背法律上之程式，予以駁回。本件原判決撤銷第一審判決，改
判論處上訴人甲○○共同使人受重傷，未遂；上訴人乙○○共同連續使人受重傷，未
遂罪刑。已敘明其所憑之證據及認定之理由，並就上訴人等否認犯罪所持之辯解為不
足採，詳予指駁。所為論敘，俱有卷存證據資料可資覆按，從形式上觀察，並無違背
法令之情形存在。按以刑事訴訟法第十八條第二款足認法官執行職務有偏頗之虞為理
由，而聲請法官迴避者，不停止訴訟程序，觀乎同法第二十二條規定自明。上訴人等
於原審審理期間，一再聲請合議庭法官迴避，先後經裁定駁回確定，有卷存之各該裁
定書可考。上訴人等復於原審審判期日聲請迴避，核其聲請理由，無非對於合議庭法
官訴訟之指揮及其程序之進行等事項，恣漫指摘。原審以其意在延滯訴訟，且係以刑
事訴訟法第十八條第二款為聲請迴避之理由，因而未停止訴訟程序，於法並無不合。
又稽之原審審判筆錄，原審審判期日係由審判長陳貽男及法官陳憲裕、王炳梁三人合
議行之，並由審判長陳貽男在審判筆錄上簽名；依法院組織法第三條第二項，刑事訴
訟法第四十六條等規定，亦無違誤。上訴意旨以原審合議庭法官被聲請迴避而未停止
訴訟程序，審判筆錄僅審判長一人簽名，法院組織為不合法云云，不無誤解。再，上
訴人等以本件偵、審筆錄，有部分與實情不符，請求更正。但其提出自製之偵查中錄
音帶，並無聲音；其餘所指之各節，乃口語轉換為文字所生之差異或屬遣詞用字之簡
要，無礙於當事人供述之真意。證人陳靜蓉之證人結文，附於原審更(一)卷第一宗第五
十七頁，尤無所謂「湮滅」或「隱匿」之情事，原判決理由內已說明綦詳（見原判決
第二十一面第十四行至第二十二面第八行）。上訴意旨仍執陳詞，漫指筆錄不實、原
審隱匿陳靜蓉之證人結文等語，難謂符合第三審上訴之法定要件。復查採證認事屬事
實審法院之職權，倘其判斷不違反經驗法則與論理法則，即不容任意指摘為違法，而
執為第三審上訴之合法理由。原判決採憑告訴人賴錫麟、賴明枝、蔡芬蘭之供述，證
人賴朝協、蔡芬錦、陳進坤、陳靜蓉、黃俊仁及黃健書等人之證言，並綜合亞東紀念
醫院、國立台灣大學醫學院附設醫院、長庚紀念醫院診斷證明書及其覆函、法務部法
醫研究所鑑定意見、現場圖及照片、上訴人等甫於案發後在警局簽立之和解書，暨扣
案之長柄農用鐮刀等全部卷證資料，為認定犯罪事實之基礎，已闡述明晰，論列翔實
。雖前開供述證據容有部分枝節上之歧異，但原判決採納其相互一致且與事實符合部
分之供述，資為不利於上訴人等之認定，併已說明其取捨論斷之理由。上訴意旨對於
原判決依憑證據所為事實之認定，究竟如何違背經驗法則或論理法則，未引據卷內訴
訟資料具體指摘，徒憑其主觀上之意見，砌詞為空泛之爭辯，殊難據以辨認原判決已
具備違背法令之形式。又原判決事實內記載乙○○由賴錫麟住處正門侵入屋內，見賴
錫麟在客廳看電視，即持硫酸液向賴錫麟噴灑。甲○○則持農用長柄鐮刀，另起意踢
壞側門（紗門）侵入；賴錫麟適遭乙○○噴灑硫酸液，疼痛難忍，又見甲○○持農用
長柄鐮刀前來攻擊，遂予抵擋防衛，奪刀丟開等情，並未認定甲○○持該農用鎌刀砍
傷賴錫麟。賴錫麟於警訊中之供述，其中雖有「……我當時正要播放錄影帶觀賞，在
毫無防備之際被甲○○持鎌刀從我背後頭部打下，甲○○並大喊『給你死』……」之
語，但原判決係綜合其於警訊及偵、審中之全部供述，說明甲○○確持農用長柄鎌刀
前往案發現場，既未認定將賴錫麟予以砍傷，則其所稱甲○○持鐮刀「從我背後頭部
打下」並大喊「給你死」部分之供述即已摒棄不採，自無證據上理由矛盾之違誤。上
訴意旨其餘所稱案發時賴錫麟不在其住處之客廳內，也未發生起訴書所指之事實；而
甲○○在賴錫麟住處側門即被毆打，並未進入屋內，亦未持刀或毀損其側門；蔡芬蘭
不曾出現案發現場，且無任何傷害，賴明枝之傷單不實云云等各節。對於原審採證認
事職權之適法行使，及原判決已明白論斷之事項，憑己見任意指摘，而為單純事實上
之爭執，與法律規定得為第三審上訴理由之違法情形，不相適合，其上訴違背法律上
之程式，應予駁回。
據上論結，應依刑事訴訟法第三百九十五條前段，判決如主文。
中      華      民      國     九十     年      十      月      四      日
                              最高法院刑事第五庭
                                  審判長法官  紀  俊  乾
                                        法官  黃  正  興
                                        法官  劉  介  民
                                        法官  陳  東  誥
                                        法官  張  春  福
      右正本證明與原本無異
                                              書  記  官
中      華      民      國     九十     年      十      月      八      日


司法院資訊處製作；財團法人民間司法改革基金會備份。
